臺灣新北地方法院民事判決
110年度婚字第502號
原      告  甲○○  


被      告  乙○○    (應受送達處所不明)

上列當事人間請求離婚事件，本院於民國111年10月3日言詞辯論
終結，判決如下：
    主  文
准原告與被告離婚。
訴訟費用由被告負擔。
    事實及理由
壹、程序部分：
一、按夫妻之一方為臺灣地區之人民，一方為大陸地區人民者，
    判決離婚之事由，依臺灣地區之法律，臺灣地區與大陸地區
    人民關係條例第52條第2項定有明文。查原告為臺灣地區人
    民，被告為大陸地區人民，有原告之戶籍資料附卷足憑，原
    告訴請判決離婚，其事由自應以臺灣地區之法律為適用法，
    合先敘明。
二、被告經合法通知，未於言詞辯論期日到場，核無民事訴訟法
    第386條各款所列情形，依家事事件法第51條準用民事訴訟
    法第385條第1項前段規定，爰依原告之聲請，由其一造辯論
    而為判決。
貳、實體部分：
一、原告主張：兩造於民國106年10月10日在大陸地區登記結婚
    ，並於107年3月19日在臺辦理結婚登記，被告婚後曾來臺與
    原告同住，婚後兩造多次因是否生育子女、政治理念、教育
    觀念及生活差異而發生口角爭執，然被告自110年4月22日出
    境返回大陸地區後即未再入境，期間原告及其親人數度以通
    訊軟體請求被告返家，均遭被告拒絕，再者被告已表示同意
    離婚，兩造現已無維繫婚姻之意，且兩造分居已逾1年5個月
    等情，婚姻發生嚴重破綻，難以繼續再維持，爰依民法第10
    52條第2項規定之事由請求判決離婚等語。並聲明：如主文
    所示。
二、被告未於言詞辯論期日到場，亦未提出任何書狀作任何聲明
    或陳述。
三、本院之判斷：
　㈠原告主張兩造106年10月10日在大陸地區登記結婚，並於107
    年3月19日在臺辦理結婚登記，被告婚後曾來臺與原告同住
    等情，業據其提出原告之戶籍謄本、兩造結婚登記相關資料
    等件為佐，並經本院職權調取原告戶籍資料、被告之入出境
    資訊連結作業、兩造結婚登記相關資料、被告申請來台資料
    等件查核屬實，是此部分事實，堪予認定。
　㈡原告主張婚後兩造多次因是否生育子女、政治理念、教育觀
    念及生活差異而發生口角爭執，然自被告自110年4月22日出
    境返回大陸地區後即未再入境，期間原告及其親人數度以通
    訊軟體請求被告返家，均遭被告拒絕，再者被告已表示同意
    離婚，兩造現已無維繫婚姻之意，且兩造分居已逾1年5個月
    等情，業經證人即原告之母林裝華於本院審理時證稱：被告
    說不想在臺灣，一開始是說奶奶生病回去，回去後就說不想
    在臺灣，我問被告媽媽為何被告這樣講，被告說因為在臺灣
    上班很苦很可憐；被告有透過微信和我說想和原告離婚；兩
    造結婚2、3年，我有跟被告說過要生小孩的事，但被告說不
    要，我也有請被告媽媽勸勸被告，但被告媽媽說在臺灣很辛
    苦、每天上班、還有房貸，被告就說要離婚，不要再來臺灣
    ，110年6、7月間我一直求被告回來，但被告不要，說她要
    離婚等語明確。復經本院依職權調被告之入出境資訊連結作
    業在卷可參，可見被告自110年4月22日出境後迄今未曾返國
    ，有卷附入出境資訊連結作業查詢結果為憑。另觀諸原告所
    提出之兩造訊息對話紀錄截圖，可知兩造已有離婚之意，僅
    因分隔兩地無法偕同至戶政事務所辦理離婚等情，是原告主
    張兩造無法繼續維持婚姻等情，堪認屬實。
　㈢按民法第1052條第2項規定：「有前項以外之重大事由，難以
    維持婚姻者，夫妻之一方得請求離婚。但其事由應由夫妻之
    一方負責者，僅他方得請求離婚」，上開法條所稱「有前項
    以外之重大事由，難以維持婚姻者」，係以婚姻是否已生破
    綻而無回復之希望為其判斷之標準。而婚姻是否已生破綻無
    回復之希望，則應依客觀之標準，即難以維持婚姻之事實，
    是否已達於倘處於同一境況，任何人均將喪失維持婚姻之意
    願而定，不可由原告已喪失維持婚姻意欲之主觀面加以認定
    （最高法院87年台上字第1304號、95年台上字第2924號民事
    判決意旨參照）。又所謂「有前項以外之重大事由，難以維
    持婚姻者」，乃抽象的、概括的離婚事由，係民法親屬編於
    74年修正時，為因應實際需要，參酌各國立法例，導入破綻
    主義思想所增設，其目的在使夫妻請求裁判離婚之事由較富
    彈性。但其事由應由夫妻一方負責者，僅他方得請求離婚，
    是其所採者為消極破綻主義精神，而非積極破綻主義。因此
    ，若夫妻雙方均為有責時，則應衡量比較雙方之有責程度，
    而許責任較輕之一方向應負主要責任之他方請求離婚，如雙
    方之有責程度相同，則雙方均得請求離婚，以符公平，且符
    合民法第1052條第2項規定之立法目的（最高法院90年台上
    字第1965號、95年度台上字第1450號民事判決意旨參照）。
    又婚姻以組織家庭，共同生活為目的。我國民法親屬編第2
    章第3節明定婚姻之普通效力，其中民法第1001條規定夫妻
    之同居義務，即在彰顯婚姻以組織家庭、共同生活為目的之
    本質，故如有足以破壞共同生活，或難以維持共同生活之情
    事發生，允宜許其離婚以消滅婚姻關係；又婚姻係以夫妻雙
    方情感為基礎，以共同生活為目的，配偶間應本相互協力保
    持其共同生活之圓滿、安全及幸福，若此基礎不復存在，致
    夫妻無法共同生活，且無復合之可能，即應認有難以維持婚
    姻之重大事由存在。
　㈣本院依上開調查結果，可知被告自110年4月22日即離家出境
    未歸，雙方分居迄今已逾1年5個月，顯無法維繫感情，足見
    兩造長期僅有夫妻之名，並無夫妻之實，復參以兩造已有離
    婚之意，僅分隔兩地被告無法來臺辦理相關手續，足認其無
    與原告繼續維持婚姻關係之意願，且原告訴請離婚，態度堅
    決，故兩造現既已分居，各行其事，亦無維持婚姻及共創美
    滿生活之意圖及計劃，難期日後維持圓滿生活，此與夫妻以
    共同生活、同甘共苦、共創幸福家庭生活之本質相悖，益徵
    雙方已然絕決，夫妻情分已盡，難期繼續共處，依上所述，
    任何人倘處於同一境況，應認均將喪失維持婚姻關係之意願
    ，足認兩造間之婚姻關係所生破綻已深，難以期待其回復，
    兩造間確有難以維持婚姻之重大事由，且此項重大事由並無
    證據顯示原告之可責性超逾被告。從而，原告依民法第1052
    條第2項之規定，主張兩造有難以維持婚姻之重大事由存在
    ，訴請判准兩造離婚，為有理由，應予准許。
四、訴訟費用負擔之依據：家事事件法第51條，民事訴訟法第78
    條。
中　　華　　民　　國　　111 　年　　10　　月　　13　　日
                  家事第二庭  法  官  陳秋君
以上正本係照原本作成。　　　　　　　　　
如對本判決上訴，須於判決送達後20日之不變期間內，向本院提
出上訴狀。如委任律師提起上訴者，應一併繳納上訴審裁判費。
中　　華　　民　　國　　111 　年　　10　　月　　14　　日
                              書記官  林宜宣